臺灣彰化地方法院刑事裁定
111年度聲判字第2號
聲  請  人  張銘鈿
            鄭淑芳
共      同
代  理  人  廖國竣律師
被      告  汪淑娟


上列聲請人因告訴被告汪淑娟過失致人於死案件，不服臺灣高等
檢察署臺中檢察分署檢察長於中華民國111年1月3日以111年度上
聲議字第50號駁回再議之處分（原不起訴處分案號：臺灣彰化地
方檢察署檢察官110年度偵續字第30號），聲請交付審判，本院
裁定如下：
    主  文
聲請駁回。
    理  由
一、告訴人不服上級檢察署檢察長或檢察總長認再議為無理由而
    駁回之處分者，得於接受處分書後10日內委任律師提出理由
    狀，向該管第一審法院聲請交付審判，刑事訴訟法第258條
    之1定有明文。查聲請人以被告汪淑娟涉犯刑法第276條之過
    失致人於死罪嫌，向臺灣彰化地方檢察署提出告訴，經該署
    檢察官實施偵查後，認被告犯罪嫌疑不足，於民國110年11
    月22日以110年度偵續字第30號為不起訴處分後，聲請人不
    服聲請再議，經臺灣高等檢察署臺中檢察分署檢察長認聲請
    人對原不起訴處分書聲請再議，並無理由，而於111年1月3
    日以111年度上聲議字第50號處分書駁回再議之聲請等情，
    業經本院調取上開偵查卷宗審閱無訛，並有上開案號不起訴
    處分書、處分書各1份在卷可參。嗣該處分書於111年1月11
    日合法送達予聲請人後，聲請人於111年1月17日委任廖國竣
    律師向本院聲請交付審判（本院收狀日為111年1月18日），
    亦有送達證書附於臺灣高等檢察署臺中檢察分署111年度上
    聲議字第50號卷宗及刑事聲請交付審判狀上所蓋本院收狀章
    暨委任狀附於本院卷可憑，是本件聲請人聲請程式及提出聲
    請之期間，均合於前開規定，其聲請程序合法，合先敘明。
二、本件聲請交付審判意旨如附件刑事聲請交付審判狀影本所載
     。
三、法院認為交付審判之聲請不合法或無理由者，應駁回之，刑
    事訴訟法第258條之3第2項前段定有明文。又刑事訴訟法第2
    58條之1規定告訴人得向法院聲請交付審判，係對於「檢察
    官不起訴或緩起訴裁量權」制衡之一種外部監督機制，法院
    僅就檢察官所為不起訴或緩起訴之處分是否正確加以審查，
    以防止檢察機關濫權，依此立法精神，同法第258條之3第3
    項規定法院審查聲請交付審判案件時「得為必要之調查」，
    其調查證據之範圍，自應以偵查中曾顯現之證據為限；而同
    法第260條對於不起訴處分已確定或緩起訴處分期滿未經撤
    銷者得再行起訴之規定，其立法理由說明該條所謂不起訴處
    分已確定者，包括「聲請法院交付審判復經駁回者」之情形
    在內，是前述「得為必要之調查」，其調查證據範圍，更應
    以偵查中曾顯現之證據為限，不得就告訴人新提出之證據再
    為調查，亦不得蒐集偵查卷以外之證據，否則，將與刑事訴
    訟法第260條之再行起訴規定，混淆不清，亦將使法院兼任
    檢察官而有回復「糾問制度」之虞；且法院裁定交付審判，
    即如同檢察官提起公訴使案件進入審判程序，是法院裁定交
    付審判之前提，必須偵查卷內所存證據已符合刑事訴訟法第
    251條第1項規定「足認被告有犯罪嫌疑」檢察官應提起公訴
    之情形，亦即該案件已經跨越起訴門檻，否則，縱或法院對
    於檢察官所認定之基礎事實有不同判斷，但如該案件仍須另
    行蒐證偵查始能判斷應否交付審判者，因交付審判審查制度
    並無如同再議救濟制度得為發回原檢察官續行偵查之設計，
    法院仍應依同法第258條之3第2項前段規定，以聲請無理由
    裁定駁回。
四、犯罪事實應依證據認定之，無證據不得認定犯罪事實；犯罪
    嫌疑不足者，應為不起訴之處分，刑事訴訟法第154條第2項
    、第252條第10款分別定有明文。次按認定不利於被告之事
    實，需依積極證據，苟積極證據不足為不利於被告事實之認
    定時，即應為有利於被告之認定，此有最高法院30年度上字
    第816號判決意旨可資參照。
五、經查：
  ㈠本件並無積極證據足以證明被告涉犯刑法第276條之過失致死
    罪嫌，業據原不起訴處分書、駁回再議處分書詳論在卷，並
    敘明略以：⒈關於被告是否有違轉彎車應讓直行車先行規定
    部分，本件參考被害人之機車上之行車紀錄器影像及進行現
    場勘驗測量結果，被告在開始左轉之時，被害人之機車係在
    55公尺之外；此有影像擷取照片及道路交通事故現場圖附卷
    可佐。而由道路交通事故調查報告表㈠所載，事故路段之速
    限為40公里，換算為秒速為每秒11.11公尺，亦即被害人如
    依當地速限行駛，在被害人到達路口前，被告仍有5秒的時
    間完成左轉。而該處並非大型路口，被告左轉之馬鳴路南側
    車道寬僅5公尺，被害人行駛之馬鳴路全幅亦僅6.2公尺。是
    被告在上開小型路口進行左轉，已留有充裕之距離及時間，
    即難認被告有搶先左轉之違規行為。而被告駕車既已先駛至
    路口轉彎，與對向尚未到路口之被害人機車距離尚遠，嗣被
    害人騎乘機車超速疾駛而至（詳後述），被告對於對向由被
    害人嚴重超速危險駕駛之機車，殊難防範，亦難認被告有違
    此部分之規定。⒉關於被告是否有違未注意車前狀況規定部
    分，本件事故路段之速限僅為40公里，經臺灣高等檢察署臺
    中檢察分署檢察官於111年1月3日上午9時30分勘驗警方函送
    光碟內檔名為「機車安全帽上行車記錄器.MP4」檔案，顯示
    ：①機車騎士騎車到全家便利商店購物，由其選擇商品及付
    款過程，可知畫面拍攝之方向與視線應為一致。②機車騎士
    於播放時間（下同）4分10秒許，騎車離開便利商店，於4分
    28秒在路口處開始逆向超越前方貨車，及接連超越另外3輛
    小客車，於超越3輛小客車之後，畫面朝機車儀錶，接著再
    超越1輛貨車，鏡頭拍到機車錶速87公里，並持續增加，畫
    面仍朝機車儀錶。③機車於4分56、57秒車速達127km/h，於4
    分56秒前方對向被告車輛之左轉方向燈似有一閃之光影變化
    ，4分57秒機車騎士視線上移，前車及開始轉彎之被告車輛
    已在不遠處，於4分58秒機車及被告車輛兩車發生碰撞等情
    ，此有臺灣高等檢察署臺中檢察分署檢察官勘驗筆錄在卷可
    稽。可知被害人當時之車速高達127公里，換算成每秒移動
    距離為35.27公尺（此與被害人行車紀錄器影像所顯示之車
    禍發生過程不到2秒之情形相符），其速度顯然超乎其他駕
    駛人所得預見及反應之程度。如責以被告對於被害人超高速
    之危險駕駛行為所造成之風險，仍應負防免之義務，不僅超
    出上開規定之立法目的，一般駕駛人恐亦難以適從。雖道路
    交通安全規則第94條第3項規定「汽車行駛時，駕駛人應注
    意車前狀況及…，並隨時採取必要之安全措施。」然依該規
    定所應注意之車前狀況，係為維持合理適當距離之車前用路
    人的人車安全，而非用以防免車前數十公尺外他人嚴重超速
    疾駛且視線朝自己機車儀錶之駕駛行為所生之危險，是尚難
    認本件車禍係因被告疏未注意車前狀況所引起。⒊關於被告
    是否有違左轉未顯示方向燈規定部分，汽車轉彎所顯示之方
    向燈光是呈閃爍燈光，礙於現場光線、遮蔽物及拍攝角度等
    因素，未必能拍攝得實際情形。雖經臺灣高等檢察署臺中檢
    察分署檢察官勘驗檔名為「機車行車記錄器（前鏡頭）.TS
    」檔案，顯示：2021/01/29 09：11：51畫面，未能明顯看
    出被告車輛左轉方向燈有無閃亮一次之光影變化，然勘驗檔
    名為「機車安全帽上行車記錄器.MP4」檔案，顯示於4分56
    秒前方對向被告車輛之左轉方向燈似有一閃之光影變化，有
    前開勘驗筆錄足憑，是尚難遽認被告駕車左轉時確未顯示左
    轉方向燈。經核上開論述並無違誤之處。
  ㈡聲請交付審判意旨雖爭執信賴原則以駕駛行為並無違規情形
    為前提，本件被告如有依規定顯示方向燈，則依當時被害人
    行車速度，係來得及反應而不致撞上被告，致生本件車禍事
    故，是本件雖有至現場實際測量距離，然駁回再議處分書之
    論述均建立在被告與被害人均未違規之情形下，而指摘駁回
    再議處分書理由矛盾，違反經驗與論理法則等語。然因礙於
    現場受限之客觀因素，未必能拍攝得實際情形，依前開勘驗
    結果，勘驗檔名為「機車行車記錄器（前鏡頭）.TS」檔案
    時，固未能明顯看出被告車輛左轉方向燈有無閃亮一次之光
    影變化，惟勘驗檔名為「機車安全帽上行車記錄器.MP4」檔
    案，則顯示於4分56秒前方對向被告車輛之左轉方向燈似有
    一閃之光影變化，是依「罪證有疑，利於被告」之證據法則
    ，已無從遽認被告駕車左轉時確有未依規定顯示左轉方向燈
    之情事。聲請交付審判意旨執此認駁回再議處分書理由矛盾
    ，違反經驗與論理法則，並非可採。
  ㈢再聲請人雖另指檢察官未予再將本件車禍送逢甲大學車輛行
    車事故鑑定研究中心進行鑑定，有應調查之證據未予調查之
    違法。然揆諸前開說明，交付審判審查制度並無如同再議救
    濟制度得為發回原檢察官續行偵查之設計，是聲請人認檢察
    官未再送行車事故鑑定而有應調查之證據未予調查之情形，
    此非本院審查交付審判時所應審酌，更不能據此即另行蒐證
    調查或裁定交付審判為有理由。是聲請意旨此部分之指摘，
    亦無可採。
六、綜上所述，本件難認被告涉有刑法第276條之過失致人於死
    罪嫌，業經臺灣彰化地方檢察署檢察官於不起訴處分書中論
    述甚詳，且經臺灣高等檢察署臺中檢察分署檢察長審核該再
    議案件後，認原不起訴處分並無不當，敘述理由而駁回再議
    之聲請，有各該處分書在卷為憑，依上揭偵查卷宗內資料及
    所存證據，聲請人告訴被告涉犯及刑法第276條之過失致人
    於死罪之犯罪嫌疑，尚不能使本院認已達刑事訴訟法第251
    條第1項規定「足認被告有犯罪嫌疑，檢察官應提起公訴」
    之程度，亦即聲請人指述之過失致人於死之偵查案件，並未
    跨越起訴門檻，是聲請人聲請交付審判，為無理由，應予駁
    回。
七、依刑事訴訟法第258條之3第2項前段，裁定如主文。
中　　華　　民　　國　　111 　年　　4 　　月　　28　　日
                  刑事第七庭  審判長法  官  王義閔
                                    法  官  李  昕
                                    法  官  巫美蕙
以上正本證明與原本無異。
本件不得抗告。　　　　　　　　　　　　　　　　　　 
中　　華　　民　　國　　111 　年　　4 　　月　　28　　日
                                    書記官  林婷儀